---
title: "Cálculo de tablas de muestreo"
author: "José Fernando Zea"
date: "2023-08-11"
output: html_document
---

```{r setup, include=FALSE}
knitr::opts_chunk$set(echo = TRUE)
```

---
title: "Ejercicio Panamá"
author: "José Fernando Zea"
date: "2023-07-28"
output: html_document
---

```{r setup, include=FALSE}
knitr::opts_chunk$set(echo = TRUE)
```

Cargamos los paquetes necesarios:

```{r}
library(dplyr) # Procesamiento de datos
library(readr) # Exportar de csv
library(readxl) # Exportar de excel
library(haven) # Exportar de SPSS
library(janitor) # Limieza de nombres
library(samplesize4surveys) # Cálculo de tablas de muestreo
library(srvyr) # Definición del diseño muestral survey
```

# Lectura de los datos

Leemos la última encuesta de mercado laboral 2021:

```{r}
df_eml_2021oct <- read_spss("datos/Personaoctubre2021.sav")
```

Leemos los factores de expansión de la encuesta de mercado en el hogar:

```{r}
df_fexp <- read_excel("datos/Cobertura practica factores de expansión.xlsx",    
                      sheet = "data")
df_fexp <- clean_names(df_fexp)
```


Leemos el marco poblacional:

```{r}
df_marco <- read_excel("datos/Marco de UPM y Segmentos_EML_PM.xlsx", 
                       sheet = "N-UPM-21,747 UNIFICADA")
```



# Preprocesamiento



Construimos la columna de estrato para la tabla de factor de expansión:

```{r}
consulta_estrato <- df_fexp %>% mutate(provincia_fexp = substr(clave_de_upm, 1, 2)) %>% 
  group_by(provincia_fexp, estrato, viviendas_particulares_del_dominio_censo_2010) %>%
  count() %>% 
  arrange(provincia_fexp, estrato) %>%
  ungroup() %>% 
  mutate(estrato_upm = 1:n()) %>% 
  select(-n)
```

Integramos la tabla del factor de expansión con el estrato:

```{r}
df_fexp <- df_fexp %>% left_join(consulta_estrato, 
            by = c("estrato", "viviendas_particulares_del_dominio_censo_2010"))
```




# Calculo de insumos tablas de muestreo provenientes del marco poblacional

Calculamos los insumos necesarios del marco para poder calcular los tamaños de muestra, estos son 4 parámetros a nivel Nacional, por dominio y a nivel nacional:

- Tamaño poblacional (N)
- Número de UPMs (M)
- Promedio de personas por hogar


```{r}
consulta_N_dominios <- df_marco %>% group_by(prov_id, prov) %>% 
                       summarise(N = sum(c10pt)
)
consulta_N_nacional <- data.frame(prov_id = "00", 
                                  prov = "NACIONAL", 
                                  N = sum(df_marco$c10pt))
consulta_N_dominios <- rbind(consulta_N_nacional, consulta_N_dominios)
```

censo: 3.662.000 me da 3.351.434


Calculamos el número de UPM por dominio:

```{r}
consulta_M_dominios <- df_marco %>% 
  group_by(prov_id, prov) %>% 
  summarise(M = n_distinct(llave_con)
)
# unique(df_marco$llave_con) %>% length()
consulta_M_nacional <- data.frame(prov_id = "00",
                                  prov = "NACIONAL", 
                                  M = sum(consulta_M_dominios$M))
consulta_M_dominios <- rbind(consulta_M_nacional, consulta_M_dominios)
```


Consulta de promedio de personas por hogar:


```{r}
consulta_b_dominios <- df_marco %>% 
  group_by(prov_id, prov) %>% 
  summarise(N_pers= sum(c10pt), N_hog = sum(c10_hvpo)
)
consulta_b_nacional <- data.frame(prov_id  = "00", 
                                  prov = "NACIONAL", 
                                  N_pers = sum(df_marco$c10pt), N_hog = sum(df_marco$c10_hvpo))
consulta_b_dominios <- rbind(consulta_b_nacional, consulta_b_dominios)
consulta_b_dominios$b <- consulta_b_dominios$N_pers / consulta_b_dominios$N_hog
```


# Encuesta de mercado laboral

Construimos la UPM:
- Llave control (UPM): 01 01 01 01 001
- 01: Provincia
- 01: Distrito
- 01: Corregimiento
- 01: area (estrato/ESTRA)
- 001: Número de la UPM (secuencia) ncontrol (en el marco)




Construimos la UPM en la encuesta de mercado laboral:

```{r}
 df_eml_2021oct$UPM <- paste0(df_eml_2021oct$prov, df_eml_2021oct$dist, 
                              df_eml_2021oct$corre,
                              df_eml_2021oct$estra, df_eml_2021oct$unidad)
```


Según el INE de Panamá se realizaron recodificaciones en las UPMs por lo que no todas las UPMs de la encuesta coninciden con el marco.

```{r}
table(unique(df_eml_2021oct$UPM) %in% unique(df_marco$llave_con), useNA = "a")
```


# Integración de los Factores de expansión a la encuesta

El 72% de los factores de expansión cruza:

```{r}
table(unique(df_eml_2021oct$UPM) %in% unique(df_fexp$clave_de_upm))
table(unique(df_fexp$clave_de_upm) %in% unique(df_eml_2021oct$UPM))
```

Integramos los factores de expansión:

```{r}
# df_eml_2021oct2 <- left_join(df_eml_2021oct, 
#                             df_fexp %>%  
#                               select(-provincia, -dist,
#                                      -corre, -AREA,-UPM ), 
#                             by = c("UPM" = "clave_de_upm2"))

df_eml_2021oct2 <- left_join(df_eml_2021oct, 
                            df_fexp, 
                            by = c("UPM" = "clave_de_upm"))
```

Podemos observar que las provincias de las comarcas del Comarca Guna Yala(10), Comarca Embera(11), Comarca Ngabe Bugle(12),  13 (Panamá oeste) y 03 (Colón) tienen muchos faltantes en la UPM:


```{r}
table(df_eml_2021oct2$prov, is.na(df_eml_2021oct2$pfinal), useNA = "a")
```

Logramos una buena completitud


```{r}
df_eml_2021oct_analisis <- df_eml_2021oct2 %>% 
  mutate(PEA = ifelse(pea_nea == "PEA" & !is.na(pea_nea), 1, 0),
                      ocupados = ifelse(ocu_des == "Ocupados" & !is.na(ocu_des), 1, 0),
                      desocupados = ifelse(ocu_des == "Desocupados" & 
                                             !is.na(ocu_des), 1, 0)
         )
df_eml_2021oct_analisis$ocupados <- ifelse(df_eml_2021oct_analisis$PEA == 0, NA, df_eml_2021oct_analisis$ocupados)

df_eml_2021oct_analisis$desocupados <- ifelse(df_eml_2021oct_analisis$PEA == 0, NA, df_eml_2021oct_analisis$desocupados)
```

```{r}
saveRDS(df_eml_2021oct_analisis, 
        "output/1.Preprocesamiento/df_eml_2021oct_analisis.Rds")
```

```{r}
saveRDS(consulta_N_dominios, "output/1.Preprocesamiento/consulta_N_dominios.Rds")
saveRDS(consulta_M_dominios, "output/1.Preprocesamiento/consulta_M_dominios.Rds")
saveRDS(consulta_b_dominios, "output/1.Preprocesamiento/consulta_b_dominios.Rds")
```

```{r}

```

