---
title: "Tablas de muestreo"
author: "José Fernando Zea"
date: "2023-09-01"
output: html_document
---

```{r setup, include=FALSE}
knitr::opts_chunk$set(echo = TRUE)
```


Cargamos los paquetes de muestreo necesarios:

```{r, warning=FALSE, message=FALSE}
library(srvyr)
library(dplyr)
library(writexl)
library(samplesize4surveys)
```


# Cálculo de la correlación intraclásica (algunos conceptos básicos)

El efecto diseño es igual a:

$$
deff = 1 + \rho (n-1)
$$
donde n es el número promedio viviendas por UPM, despejando la correlación intraclásica:

$$
\rho  = (deff - 1) / (n-1)
$$



* El margen de error es igual a:

$$
e = z_{1-\alpha/2}\sqrt{\hat{V}(\hat P)}
$$
El margen de error relativo es el ancho del intervalo de confianza sobre el doble de la proporción deseada.

$$
mer = \frac{e}{\hat P}=\frac{A}{2\hat P}
$$
Así por ejemplo si se desea un margen de error del 2% :ancho del 4%) para una proporción del 10.5%.  El margen de error relativo es 0.02 / 0.105 = 0.1904762

```{r}
0.105 - 0.02
0.105 + 0.02

```

# Lectura de datos

```{r}
df_eml_2021oct_analisis <- readRDS("output/1.Preprocesamiento/df_eml_2021oct_analisis.Rds")
```

Se consultan insumos para calcular el tamaño poblacional (N), el número de UPMs (M) y el número de viviendas por hogar para cada dominio y a nivel nacional:

```{r}

consulta_N_dominios <- readRDS("output/1.Preprocesamiento/consulta_N_dominios.Rds")

consulta_M_dominios <- readRDS("output/1.Preprocesamiento/consulta_M_dominios.Rds")

consulta_b_dominios <- readRDS("output/1.Preprocesamiento/consulta_b_dominios.Rds")
```


Calculamos un insumo que es de utilidad para calcular el  el número de viviendas por UPM en la encuesta a nivel nacional y para cada dominio:

```{r}
consulta_numvivXUPM <- df_eml_2021oct_analisis %>% group_by(provincia, UPM, cuest) %>% summarise(temp = n()) %>% ungroup() %>% group_by(provincia, UPM) %>% summarise(numVivXupm = n_distinct(cuest))  
```

# Preprocesamiento 
Las encuestas que no cruzan se eliminana:

```{r}
table(df_eml_2021oct_analisis$prov, is.na(df_eml_2021oct_analisis$pfinal), useNA = "a")

```


```{r}
df_eml <- df_eml_2021oct_analisis[!is.na(df_eml_2021oct_analisis$pfinal), ]
```


# Definición del diseño muestral
 
Se define el diseño muestral de la encuesta de mercado laboral (2022 - octubre):
 
```{r}
diseno_desocupacion <- df_eml %>%
  as_survey_design(ids = UPM,  strata = estrato_upm,  weights = fac15_e)
```


# Cálculos  a nivel nacional 

Se calculan los resultados a nivel nacional:

```{r}
df_tasaDesoc <- diseno_desocupacion %>% 
  summarize(P = survey_ratio(desocupados, PEA, na.rm = T, 
                             vartype  = "se", deff = T)) 
df_tasaDesoc
```

calculamos las tablas de muestreo a nivel nacional:

Los diferentes parámetros para las tablas de muestreo se obtienen del marco poblacional, de la encuesta y hay tres parámetros que son definidos por el usuario:

* La confiabilidad: suele ser el 95%
* El número de UPMs que se realizan por UPM: para la parte urbana es 6 y 8, para la parte rural es 16. Revisamos en la encuesta cual es el número de encuestas efectivas.

Acopiamos los parámetros de las tablas de muestreo

```{r}
# Parámetros del marco
N_nnal <- consulta_N_dominios  %>% filter(prov  == "NACIONAL") %>%  pull(N)
M_nnal <- consulta_M_dominios %>% filter(prov  == "NACIONAL") %>% pull(M)
b_nnal <- consulta_b_dominios %>% filter(prov  == "NACIONAL") %>% pull(b)

# Parámetros de la encuesta
# sum fact epansion poblac ECon ACT / suma fact expan toda la poblacion
r_desoc_nnal <- sum(df_eml$PEA * df_eml$fac15_e) / sum(df_eml$fac15_e)


P_nnal <- df_tasaDesoc$P

# Calculamos la correlación intracláica para dominio de Bocas del Toro:
n_nnal <- mean(consulta_numvivXUPM$numVivXupm) 
# número de viviendas por UPM

rho_nnal <- (df_tasaDesoc$P_deff - 1) / (n_nnal - 1) 

```



Modificar basado en el intervalo de confianza:


Tener presente la estimación puntual

```{r}
P_nnal
```
```{r}
# Margen de error 
me <- 0.01 # Fijar por parte de los usuarios!!!
c(P_nnal - me, P_nnal + me)
```

```{r}
delta_nnal = me /  P_nnal # margen error relativo
delta_nnal
```

Calculamos la tabla de muestreo:

```{r}
ss4HHSp(N = N_nnal, M = M_nnal, r = r_desoc_nnal, 
        b = b_nnal, rho = rho_nnal, P = P_nnal, 
        delta = delta_nnal, # parámetro a analizar a más detalle
        conf = 0.95, m = 5:10)
```


# Calculos por dominios


```{r}
f_tabla_muestreo <- function(str_provincia, delta_dominio = 0.2){

df_tasaDesoc_dominio <- diseno_desocupacion %>% 
  filter(prov == str_provincia) %>%
  summarize(P = survey_ratio(desocupados, PEA, na.rm = T, 
                             vartype  = "se", deff = T)) 


# Parámetros del marco
N_dominio <- consulta_N_dominios  %>% filter(prov_id  == str_provincia) %>%  pull(N)
M_dominio <- consulta_M_dominios %>% filter(prov_id  == str_provincia) %>% pull(M)
b_dominio <- consulta_b_dominios %>% filter(prov_id  == str_provincia) %>% pull(b)

# Parámetros de la encuesta
# sum fact epansion poblac ECon ACT / suma fact expan toda la poblacion
filtro_dominio <- df_eml$prov == str_provincia
r_desoc_dominio <- sum(df_eml$PEA[filtro_dominio] * df_eml$fac15_e[filtro_dominio]) / sum(df_eml$fac15_e[filtro_dominio])

P_dominio <- df_tasaDesoc_dominio$P

# Calculamos la correlación intracláica para dominio de Bocas del Toro:
n_dominio <- mean(consulta_numvivXUPM$numVivXupm[consulta_numvivXUPM$provincia == str_provincia])

rho_dominio <- (df_tasaDesoc_dominio$P_deff - 1) / (n_dominio - 1) 


# Guiado por la encuesta anterior
m_dominio_encuesta <- consulta_numvivXUPM  %>% 
  filter(provincia == str_provincia) %>% 
  pull(numVivXupm) %>%  mean() 


#delta_dominio = 0.1 # parámetro a analizar a más detalle

ss4HHSp(N = N_dominio, M = M_dominio, r = r_desoc_dominio, 
        b = b_dominio, rho = rho_dominio, P = P_dominio, 
        delta = delta_dominio, 
        conf = 0.95, m = 5:10)
}
```



```{r}
vctr_str_dominios <- c("01", "02", "03", "04", "05", "06", "07", "08", "09", 
"10", "11", "12")
vctr_str_dominios
```

```{r}
lst_tablas_muestreo <- vector(mode = "list", length = length(vctr_str_dominios))

lst_tablas_muestreo[[1]] <- f_tabla_muestreo(str_provincia = "01",
                                             delta_dominio = 0.2)

lst_tablas_muestreo[[2]] <- f_tabla_muestreo(str_provincia = "02",
                                             delta_dominio = 0.2)

lst_tablas_muestreo[[3]] <- f_tabla_muestreo(str_provincia = "03",
                                             delta_dominio = 0.2)

lst_tablas_muestreo[[4]] <- f_tabla_muestreo(str_provincia = "04",
                                             delta_dominio = 0.2)

lst_tablas_muestreo[[5]] <- f_tabla_muestreo(str_provincia = "05",
                                             delta_dominio = 0.2)

lst_tablas_muestreo[[6]] <- f_tabla_muestreo(str_provincia = "06",
                                             delta_dominio = 0.2)

lst_tablas_muestreo[[7]] <- f_tabla_muestreo(str_provincia = "07",
                                             delta_dominio = 0.2)

lst_tablas_muestreo[[8]] <- f_tabla_muestreo(str_provincia = "08",
                                             delta_dominio = 0.2)

lst_tablas_muestreo[[9]] <- f_tabla_muestreo(str_provincia = "09",
                                             delta_dominio = 0.2)

lst_tablas_muestreo[[10]] <- f_tabla_muestreo(str_provincia = "10",
                                             delta_dominio = 0.2)

lst_tablas_muestreo[[11]] <- f_tabla_muestreo(str_provincia = "11",
                                             delta_dominio = 0.2)

lst_tablas_muestreo[[12]] <- f_tabla_muestreo(str_provincia = "12",
                                             delta_dominio = 0.2)

```

```{r}
names(lst_tablas_muestreo) <- vctr_str_dominios
```


Exportamos a excel:


```{r}
write_xlsx(lst_tablas_muestreo, "output/2.TablasMuestreo/tablas_muestreo.xlsx")
```

