---
title: "IPM"
author: "José Fernando Zea"
date: "2023-10-12"
output: html_document
---

```{r setup, include=FALSE}
knitr::opts_chunk$set(echo = TRUE)
```



```{r}
library(dplyr) # Procesamiento de datos
library(readr) # Exportar de csv
library(readxl) # Exportar de excel
library(haven) # Exportar de SPSS
library(janitor) # Limieza de nombres
library(samplesize4surveys) # Cálculo de tablas de muestreo
library(srvyr) # Definición del diseño muestral survey
```


# Lectura de encuesta de propósitos múltiples

Leemos la tabla de propositos múltiples
```{r}
vivienda <- read.dbf("data/vivienda.dbf")
hogar <- read.dbf("data/hogar.dbf")
poblacion <- read.dbf("data/poblacio.dbf")
```

https://www.mppn.org/es/paises_participantes/panama/


Eliminamos los duplicados de hogares y viviendas, primero revisamos los duplicados


```{r}
#table(vivienda$LLAVE_SEC %>% duplicated())
```

```{r}
table(paste0(hogar$LLAVE_SEC, "_", hogar$HOGAR_NO) %>% duplicated)
```


```{r}
table(paste0(poblacion$LLAVE_SEC, "_", poblacion$HOGAR, "_",
             poblacion$NPER) %>% duplicated())
```


# Lectura del marco poblacional

Leemos los factores de expansión de la encuesta de mercado en el hogar:

```{r}
df_fexp <- read_excel("data/Cobertura practica factores de expansión.xlsx",    
                      sheet = "data")
df_fexp <- clean_names(df_fexp)
```


Leemos el marco poblacional:

```{r}
df_marco <- read_excel("data/Marco de UPM y Segmentos_EML_PM.xlsx", 
                       sheet = "N-UPM-21,747 UNIFICADA")
```

Le agregamos el estrato a la tabla de los factores de expansión:

```{r}
consulta_estrato <- df_fexp %>% mutate(provincia_fexp = substr(clave_de_upm, 1, 2)) %>% 
  group_by(provincia_fexp, estrato, viviendas_particulares_del_dominio_censo_2010) %>%
  count() %>% 
  arrange(provincia_fexp, estrato) %>%
  ungroup() %>% 
  mutate(estrato_upm = 1:n()) %>% 
  select(-n)
```

Integramos la tabla del factor de expansión con el estrato:

```{r}
df_fexp <- df_fexp %>% left_join(consulta_estrato, 
          by = c("estrato", "viviendas_particulares_del_dominio_censo_2010"))
```

Área urbana y rural: 

```{r}
table(poblacion$AREA)
```



# Calculo de insumos tablas de muestreo provenientes del marco poblacional

Calculamos los insumos necesarios del marco para poder calcular los tamaños de muestra, estos son 4 parámetros a nivel Nacional, por dominio y a nivel nacional:

- Tamaño poblacional (N)
- Número de UPMs (M)
- Promedio de personas por hogar


```{r}
consulta_N_dominios <- df_marco %>% group_by(prov_id, prov) %>% 
                       summarise(N = sum(c10ht)
)
consulta_N_nacional <- data.frame(prov_id = "00", 
                                  prov = "NACIONAL", 
                                  N = sum(df_marco$c10ht))
consulta_N_dominios <- rbind(consulta_N_nacional, consulta_N_dominios)
```

censo: 3.662.000 me da 3.351.434



Calculamos el número de UPM por dominio:

```{r}
consulta_M_dominios <- df_marco %>% 
  group_by(prov_id, prov) %>% 
  summarise(M = n_distinct(llave_con)
)
# unique(df_marco$llave_con) %>% length()
consulta_M_nacional <- data.frame(prov_id = "00",
                                  prov = "NACIONAL", 
                                  M = sum(consulta_M_dominios$M))
consulta_M_dominios <- rbind(consulta_M_nacional, consulta_M_dominios)
```


Calculamos estos parámetros por área:

```{r}
consulta_N_area <- df_marco %>% group_by(area) %>% 
                       summarise(N = sum(c10ht)
)
consulta_N_nacional2 <- data.frame(area = "00", 
                                  N = sum(df_marco$c10ht))
consulta_N_area <- rbind(consulta_N_nacional2, consulta_N_area)
```


```{r}
consulta_M_area <- df_marco %>% 
  group_by(area) %>% 
  summarise(M = n_distinct(llave_con)
)
# unique(df_marco$llave_con) %>% length()
consulta_M_nacional2 <- data.frame(area = "00", 
                                  M = sum(consulta_M_area$M))

consulta_M_area <- rbind(consulta_M_nacional2, 
                                  consulta_M_area)
```





# Dimensión educación


La edad se distribuye como sigue:

```{r}
summary(poblacion$P3)
```


# Inasistencia escolar

```{r}
table(poblacion$P5, useNA = "a")
```

```{r}
df_privacion_inasistenciaEscolar <- poblacion %>% 
  mutate(carencia_inasistencia_escolar = ifelse(P3 >= 4 & P3 <= 17 & 
                                                  P5 == 2, 1, 0)) %>%
  select(LLAVE_SEC, HOGAR, NPER, carencia_inasistencia_escolar) %>% ungroup() %>%
  group_by(LLAVE_SEC, HOGAR) %>%
  summarise(carencia_inasistencia_escolar = sum(carencia_inasistencia_escolar)) %>%
  ungroup() %>%
  mutate(carencia_inasistencia_escolar = as.numeric(carencia_inasistencia_escolar >= 1))

```
```{r}
table(df_privacion_inasistenciaEscolar$carencia_inasistencia_escolar)
proportions(table(df_privacion_inasistenciaEscolar$carencia_inasistencia_escolar)) * 100
```


# Logro educativo

- Personas entre 18 y 30 años no cuentan con educación pre-media completa (9 años)
- Personas de 31 a 59 años no cuentan con educación primaria completa (6 años)
- Personas de 60 o más que no saben leer o escribir

```{r}
df_carencia_logroEducativo <- poblacion %>% 
  mutate(carencia_logroEducativo = ifelse(P3 >= 18 & P3 <= 30 & 
                                                    as.numeric(P6)  <  33, 1, 
             ifelse(P3 >= 31 & P3 <= 59 & as.numeric(P6)  <  16, 1,
                    ifelse(P3 > 60 & P7 == 2, 1, 
                           ifelse(P3 >= 18, 0, NA))))) %>% 
 select(LLAVE_SEC, HOGAR, NPER, carencia_logroEducativo) %>% ungroup() %>%
  group_by(LLAVE_SEC, HOGAR) %>%
  summarise(carencia_logroEducativo = sum(carencia_logroEducativo, na.rm = T)) %>%
  ungroup() %>%
  mutate(carencia_logroEducativo = as.numeric(carencia_logroEducativo >= 1))
```

```{r}
table(df_carencia_logroEducativo$carencia_logroEducativo, useNA = "a")            
table(df_carencia_logroEducativo$carencia_logroEducativo, useNA = "a") %>% prop.table()            

```


# Dimensión vivienda

## Carencia material de la vivienda

* Si en el area urbana la casa cuenta con materiales precarios o sin paredes o si el material
de techos o pisos es precario

* En rural cambia las categorías y en comarca Guna Yala (provincia 10)


```{r}
cat("material de paredes")
vivienda$V1D_MATERI %>% table()
cat("material de techo")
vivienda$V1E_MATERI
cat("material de pisos")  %>% table()
vivienda$V1F_MATERI  %>% table()
```



```{r}
df_carencia_materialVivienda <- vivienda %>%
  mutate(carencia_material_viviendas = 
           ifelse(AREA == 1  & PROVINCIA != "10" &
                  (V1D_MATERI %in% 2:7 | V1E_MATERI %in% 5:7 | V1F_MATERI %in% 4:6), 1,
                  ifelse(AREA == 2 &  PROVINCIA != "10" &
                         (V1D_MATERI %in% 4:7 | V1E_MATERI %in% 5:7 | V1F_MATERI %in% 5:6), 1,
                         ifelse(PROVINCIA == "10" &
                                (V1D_MATERI %in% 4:7 | V1E_MATERI %in% c(5, 7) | V1F_MATERI %in% 5:6), 1,  0)
                  )
           )
         ) %>% 
  select(LLAVE_SEC, carencia_material_viviendas) %>% 
  ungroup()

```


```{r}
table(df_carencia_materialVivienda$carencia_material_viviendas)
```


## Carencia habitación

Número de personas:
```{r}
table(vivienda$V1H_DORMIT)
```

```{r}
table(hogar$TOT_PER)

```

Integramos las dos tablas para el calculo:

```{r}
df_carencia_Hacinamiento <- hogar %>% select(LLAVE_SEC, HOGAR_NO, TOT_PER) %>%
  left_join(vivienda %>% select(LLAVE_SEC, V1H_DORMIT), by = "LLAVE_SEC")
```

Calculamos la carencia por hacinamiento:

```{r}
df_carencia_Hacinamiento <- df_carencia_Hacinamiento %>% 
  mutate(V1H_DORMIT = ifelse(V1H_DORMIT == 0, 1, V1H_DORMIT),
        hacinamiento = TOT_PER / V1H_DORMIT,
        carencia_hacinamiento = ifelse(hacinamiento >= 3, 1, 0)) %>%
  select(LLAVE_SEC,  carencia_hacinamiento)
```


```{r}
table(df_carencia_Hacinamiento$carencia_hacinamiento, useNA = "a")
```



## Carencia de electricidad

```{r}
table(vivienda$V1O_LUZ, useNA = "a")
```

```{r}
df_carencia_Electricidad <- vivienda %>% mutate(carencia_electricidad = 
                                  ifelse(V1O_LUZ %in% c(4, 5, 6, 8), 1, 0)) %>%
  select(LLAVE_SEC,  carencia_electricidad)
```


```{r}
table(df_carencia_Electricidad$carencia_electricidad) 
```


# Entorno saneamiento


## Manejo de basuras
```{r}
table(vivienda$V1M_BASURA, useNA = "a")
```


```{r}
df_carencia_basura <- vivienda %>% mutate(carencia_basura = 
                                  ifelse(AREA == 1 & V1M_BASURA %in% c(3:6, 7), 1,
                                    ifelse(AREA == 2 & V1M_BASURA %in% c(3,4,6,7), 1, 0))) %>%
  select(LLAVE_SEC,  carencia_basura)

table(df_carencia_basura$carencia_basura) %>% prop.table()
```



## Saneamiento

```{r}
table(vivienda$V1K_SERVIC)
```

Exclusividad de sanitario

```{r}
table(vivienda$V1L_USO_SA)

```


```{r}
df_carencia_saneamientoMejorado <- vivienda %>% mutate(carencia_saneamientoMejorado = 
                ifelse(AREA == 1 & 
                         V1K_SERVIC %in% c(1, 4)  |
                         (V1K_SERVIC %in% 2:3 &  V1L_USO_SA == 2), 1,
                ifelse(AREA == 2 & 
                       (V1K_SERVIC == 1 & V1L_USO_SA == 2)  |
                      V1K_SERVIC == 4 |
                        (V1K_SERVIC %in% 2:3 &  V1L_USO_SA == 2), 1, 0))) %>%
  select(LLAVE_SEC,  carencia_saneamientoMejorado)
                
table(df_carencia_saneamientoMejorado$carencia_saneamientoMejorado)
```

# Trabajo

## Desempleo

```{r}
table(poblacion$OCU_DES)
```
    
```{r}
table(poblacion$P31, useNA = "a") # Trabajador familar 10
```

```{r}
table(poblacion$PEA_NEA)
```
Disponible para trabajar
```{r}
table(poblacion$P22B)
```


```{r}
df_carencia_desempleo <- poblacion %>% mutate(carencia_desempleo = ifelse(P3 > 18 & 
    (
      OCU_DES == "Desocupados" |
    (OCU_DES == "Ocupados" & P31 == 10) |
    (PEA_NEA == "NEA" & P22B == 1) 
    ), 1,
    ifelse(OCU_DES == "Ocupados" & P31 != 10, 0, NA))) %>% 
 select(LLAVE_SEC, HOGAR, NPER, carencia_desempleo) %>% ungroup() %>%
  group_by(LLAVE_SEC, HOGAR) %>%
  summarise(carencia_desempleo = sum(carencia_desempleo, na.rm = T)) %>%
  ungroup() %>%
  mutate(carencia_desempleo = as.numeric(carencia_desempleo >= 1))
```


```{r}
table(df_carencia_desempleo$carencia_desempleo, useNA = "a")
```




## Precariedad trabajo

Listamos las variables relevantes para el análisis que tiene las siguientes reglas lógicas:                                                                                                                 
Si al menos un miembro de 18 años o más edad y:
- Está ocupado como empleado, empleado doméstico o trabajador por cuenta propio (pero no gerentes, administradores o profesionales) y sin seguro social
- Trabajador por cuenta propia en agricultura sin ingreso independiente
- Producen para autoconsumo y no venden nada

* No privados (carencia)
Mayores de 18 años o más:
- Patrones no son privados.
- Está ocupado como (empleado, empleado doméstico y trabajador por cuenta propia) paga seguro social 
- Es trabajador por cuenta propio que es gerente, adminstrador o profesional
- Trabajador por cuenta propia en agricultura con ingreso independiente
- Producen para autoconsumo y vende algo

Variable ocupados y desocupados:

```{r}
table(poblacion$OCU_DES, useNA = "a")
```



```{r}
table(poblacion$P31)
```

1: Empleado del gobierno
2: Empleado de una organización sin animo de lucro
3: Empleado de una cooperativa
4: Empleado de una empresa privada
5: Empleado de servicio doméstico
6: Empleado de la comisión del canal o sitios de defensas
7. Por su cuenta propia o independiente
8. Patrón (dueño)
9. Miembro de una cooperativa de producción
10. Trabajador familiar



Otra variable de interés para el cálculo de este indicador es:
P26: ¿QUÉ OCUPACIÓN, OFICIO O TRABAJO REALIZÓ LA SEMANA PASADA O A LA ÚLTIMA VEZ QUE TRABAJÓ?

01. Directores y gerentes de los sectores público, privado y de organizaciones de interés social
02. Profesionales, científicos e intelectuales
03. Técnicos y profesionales de nivel medio
04. Empleados de oficina
05. Trabajadores de los servicios y vendedores de comercios y mercados
06. Agricultores y trabajadores agropecuarios, forestales, de la pesca y caza
07. Artesanos y trabajadores de la minería, la construcción, la industria manufacturera, la mecánica y ocupaciones afines
08. Operadores de instalaciones fijas y máquinas; ensambladores, conductores y operadores de maquinarias móviles
09. Trabajadores no calificados de los servicios, la minería, construcción, industria manufacturera, transporte y otras ocupaciones elementales

```{r}
table(poblacion$P26RECO)
```

Otra variable relevante es la tenencia de seguro social:

```{r}
poblacion$P4 %>% table()
```
1. Asegurado directo ?
2. Beneficiario?..
3. Jubilado?..
4. Pensionado?.
5. Jubilado o pensionado de otro país?.......
6. No tiene?.............


Variable P72M: si no tiene ningún ingreso toma el valor 1.

Variable P365_AUTOC: valor autoconsumo

Si al menos un miembro de 18 años (P3) o más edad y:
- Está ocupado como empleado, empleado doméstico  sin seguro social
- Está ocupado como empleado como trabajador por cuenta propio (pero no gerentes, administradores o profesionales) y sin seguro social
- Trabajador por cuenta propia en agricultura sin ingreso independiente
- Producen para autoconsumo (P365  > 0) y no venden nada

* No privados (carencia)
Mayores de 18 años o más:
- Patrones no son privados.
- Está ocupado como (empleado, empleado doméstico y trabajador por cuenta propia) paga seguro social 
- Es trabajador por cuenta propio que es gerente, adminstrador o profesional
- Trabajador por cuenta propia en agricultura con ingreso independiente
- Producen para autoconsumo y vende algo

```{r}
df_carencia_precariedadTrabajo <- poblacion %>% 
                             select(LLAVE_SEC, HOGAR, NPER,
                                   OCU_DES, P3, P4,
                             P26RECO, P31, P72M, P365)

#df_carencia_precariedadTrabajo 
df_carencia_precariedadTrabajo <- df_carencia_precariedadTrabajo %>% 
  mutate(carencia_precariedadTrabajo = 
  ifelse(P3 >= 18 & OCU_DES =="Ocupado" & P31 %in% c(1:6) & P4 ==  6, 1, 
    ifelse(P3 >= 18 & OCU_DES =="Ocupado" & P31 == 7 &
             !(P26RECO %in%  c("01", "02", "03")) & P4 ==  6, 1,
            ifelse(P3 >= 18 & P31 == 7 & P26RECO == "06" & P72M == 1, 1, 
                   # Trabajador cuenta propio, agricultura sin ingreso
            ifelse(P3 >= 18 & P365  >  0 & P72M == 1, 1,  NA)))))
            
  #           
  #                  # Ingreso autocomsumo
  #          ifelse(P3 >= 18 & P31 == 8, 0,
  #              ifelse(P3 >= 18 & OCU_DES =="Ocupado" & P31 %in% c(1:6) & P4 !=  6, 0,
  #               ifelse(P3 >= 18 & OCU_DES =="Ocupado" & P31 == 7 &
  #            P26RECO %in%  c("01", "02", "03"), 0,
  #            ifelse(P3 >= 18 & P31 == 7 & P26RECO == "06" & P72M != 1, 0, 
  #                   # Trabajador cuenta propio, agricultura con ingreso
  #           ifelse(P3 >= 18 & P365  >  0 & P72M != 1, 0, NA)))))))))
  # )
                   
                   
```


```{r}
df_carencia_precariedadTrabajo <- df_carencia_precariedadTrabajo %>% 
 select(LLAVE_SEC, HOGAR, NPER, carencia_precariedadTrabajo) %>% ungroup() %>%
  group_by(LLAVE_SEC, HOGAR) %>%
  summarise(carencia_precariedadTrabajo = 
              sum(carencia_precariedadTrabajo, na.rm = T)) %>%
  ungroup() %>%
  mutate(carencia_precariedadTrabajo = as.numeric(carencia_precariedadTrabajo >= 1))
```
```{r}
table(df_carencia_precariedadTrabajo$carencia_precariedadTrabajo) 
table(df_carencia_precariedadTrabajo$carencia_precariedadTrabajo) %>% prop.table()

```



# Dimensión salud

De la categoría 4 a la 11 hay privación:

```{r}
table(vivienda$V1I_AGUA_B, useNA = "a")
```

Dias que recibe agua durante estacións seca

```{r}
table(vivienda$V1J1A_DIAS, useNA = "a")
```

Días que recibe agua durante la estación lluviosa:
```{r}
table(vivienda$V1J1B_DIAS, useNA = "a")
```


```{r}
df_carencia_privacionAgua <- vivienda %>% mutate(carencia_agua = 
                                  ifelse(V1I_AGUA_B %in% 2:11 |
                                    (V1I_AGUA_B == 1 & 
                                       (V1J1A_DIAS < 7 | V1J1B_DIAS < 7 |
                                       V1J1A_HORA < 12 | V1J1B_HORA < 12)),1,0)) %>%
  select(LLAVE_SEC, carencia_agua)
```


```{r}
table(df_carencia_privacionAgua$carencia_agua)
table(df_carencia_privacionAgua$carencia_agua) %>% prop.table()

```


Integrar todas las carencias


```{r}
nrow(df_privacion_inasistenciaEscolar)
nrow(df_carencia_logroEducativo)
nrow(df_carencia_materialVivienda)
nrow(df_carencia_Hacinamiento)
nrow(df_carencia_Electricidad)
nrow(df_carencia_basura)
nrow(df_carencia_saneamientoMejorado)
nrow(df_carencia_desempleo)
nrow(df_carencia_privacionAgua)
nrow(df_carencia_precariedadTrabajo)
```


Integramos en solo dataset:

```{r}
df_privaciones <- full_join(df_privacion_inasistenciaEscolar, 
                            df_carencia_logroEducativo)
df_privaciones <- full_join(df_privaciones, df_carencia_materialVivienda)
df_privaciones <- full_join(df_privaciones, df_carencia_Hacinamiento)
df_privaciones <- full_join(df_privaciones, df_carencia_Electricidad)
df_privaciones <- full_join(df_privaciones, df_carencia_basura)
df_privaciones <- full_join(df_privaciones, df_carencia_saneamientoMejorado)
df_privaciones <- full_join(df_privaciones, df_carencia_desempleo)
df_privaciones <- full_join(df_privaciones, df_carencia_precariedadTrabajo)
df_privaciones <- full_join(df_privaciones, df_carencia_privacionAgua)
```


```{r}
summary(df_privaciones)
```




```{r}
df_privaciones <- df_privaciones %>% mutate(IPM = 0.1 * carencia_inasistencia_escolar +
                    0.1 * carencia_logroEducativo +
  (0.2 / 3) * carencia_material_viviendas + (0.2 / 3) * carencia_hacinamiento +
  (0.2 / 3) * carencia_electricidad +
  0.1 * carencia_basura + 0.1 * carencia_saneamientoMejorado +
  0.1 * carencia_desempleo + 0.1 * carencia_precariedadTrabajo + 
  0.2 * carencia_agua   
                      )
```


Agregamos área, dominios, factor de expansión, para analizar el IPM:


# Cálculo del diseño muestral


```{r}
hogar_varsel <- hogar %>% select(LLAVE_SEC, HOGAR = HOGAR_NO, PROV, 
                                 AREA, FAC15_E)
df_privaciones2 <- df_privaciones %>% left_join(hogar_varsel,
                                                by = c("LLAVE_SEC", "HOGAR"))
```



Análisis descriptivo: 

```{r}
sum(df_privaciones2$FAC15_E * df_privaciones2$IPM ) / sum(df_privaciones2$FAC15_E)
```

IPM por área:

```{r}

consulta_IPM_area <- df_privaciones2 %>% group_by(AREA) %>%
  summarise(prom_ipm = weighted.mean(IPM, FAC15_E))
consulta_IPM_area
```


IPM por provincia:

```{r}
consulta_IPM_provincia <- df_privaciones2 %>% group_by(PROV) %>%
  summarise(prom_ipm = weighted.mean(IPM, FAC15_E))
```



No tenemos insumos para calcular el tamaño de muestra:

df_eml_2021oct$UPM <- paste0(df_eml_2021oct$prov, df_eml_2021oct$dist, 
                              df_eml_2021oct$corre,
                              df_eml_2021oct$estra, df_eml_2021oct$unidad)